臺灣高雄地方法院民事裁定            100年度監宣字第321號
聲  請  人  林金水
送達代收人  蘇銘寅
應監護宣告  林顏淑惠
人
聲請人聲請監護宣告等事件，本院裁定如下：
    主  文
宣告林顏淑惠（女，民國○○年○月○○日生，身份證統一編號：Ｚ00
0000000號）為受監護宣告之人。
選定林金水（男，民國○○年○月○日生，身份證統一編號：Ｚ00000
0000號）為受監護宣告人林顏淑惠之監護人。
指定林佩宣（女，民國○○年○月○○日生，身份證統一編號：Ｚ0000
00000號）為會同開具財產清冊之人。
聲請程序費用由受監護宣告人林顏淑惠負擔。
    理  由
一、聲請意旨略以：聲請人為應受監護宣告人林顏淑惠之配偶，
    林顏淑惠於民國92年7 月24日因智能退化、重度失智，近日
    已不能為意思表示或受意思表示，或不能辨識其意思表示之
    效果，已達受監護宣告之程度，聲請人爰依法聲請本院准予
    對林顏淑惠為監護宣告等語。
二、按「對於因精神障礙或其他心智缺陷，致不能為意思表示或
    受意思表示，或不能辨識其意思表示之效果者，法院得因本
    人、配偶、四親等內之親屬、最近一年有同居事實之其他親
    屬、檢察官、主管機關或社會福利機構之聲請，為監護之宣
    告。」，98年11月23日修正生效之民法第14條第1 項定有明
    文。又「法院應於鑑定人前訊問應受監護宣告之人。但有礙
    難訊問之情形或恐有害其健康者，不在此限。」、「監護之
    宣告，非就應受監護宣告之人之精神或心智狀況訊問鑑定人
    後，不得為之。」、「法院為監護之宣告時，應依職權就配
    偶、四親等內之親屬、最近一年有同居事實之其他親屬、主
    管機關、社會福利機構或其他適當之人選定一人或數人為監
    護人，並同時指定會同開具財產清冊之人。」，98年11月23
    日修正生效之民事訴訟法第602 條第1 項、第603 條、民法
    第1111條第1 項亦分別定有明文。
三、經查，聲請人主張之事實，業據提出高雄榮民總醫院診斷證
    明書、戶口名簿影本、身心障礙手冊影本為證。而本院依法
    對林顏淑惠進行鑑定程序，經本院法官親自訊問林顏淑惠，
    其對於法官叫喚其姓名、年齡及指認親人，不知自己姓名，
    問其先生為何人，只是傻笑；且經鑑定人王麟祥醫師鑑定後
    認為：病患（即林顏淑惠）之前就有智能障礙，92年開始智
    能下滑，經評估有失智現象，無法指認家人，僅能做簡單的
    生活動作，如吃飯，但洗澡會洗不乾淨，如廁時會無法清洗
    ，屬其他心智缺陷致不能為意思表示或受意思表示，或不能
    辨識其意思表示效果等語（見本院100年11月8日鑑定筆錄）
    ，是依上揭鑑定結果，林顏淑惠因上揭疾病致其心智缺陷，
    影響其判斷能力，已達不能管理處分自己財產之程度，應可
    認定。本院爰依法宣告其為受監護宣告之人。
四、次查，聲請人林金水為受監護宣告人林顏淑惠之配偶，有戶
    口名簿影本1 份在卷可參，是本院審酌聲請人與受監護宣告
    人關係密切，聲請人亦有意願擔任監護人，是本院認由聲請
    人擔任監護人，應無不當之處，本院爰依上揭法條規定，選
    定聲請人林金水擔任林顏淑惠之監護人。又經本院選定之監
    護人即聲請人，自應依民法第1112條規定，負責護養療治受
    監護宣告人林顏淑惠之身體及妥善為財產管理之職務，一併
    敘明。
五、另就指定會同開具財產清冊之人部分，聲請人陳述：請本院
    指定聲請人之女林佩宣擔任會同開具財產清冊之人等語。本
    院參酌，林佩宣為受監護宣告人林顏淑惠之女，是本院認由
    其擔任會同開具財產清冊之人，亦無不當，本院爰依上揭法
    條規定，指定林佩宣擔任會同開具財產清冊之人。又依民法
    第1113條準用同法第1099條之規定，於監護開始時，監護人
    即聲請人對於受監護宣告人林顏淑惠之財產，應會同林佩宣
    於2 個月內開具財產清冊並陳報法院，併此敘明。
六、依民事訴訟法第608條第1項裁定如主文。
中    華    民    國  100    年    11    月    9    日
                          家事法庭法  官  張俊文
以上正本係照原本作成。
如不服本裁定關於選定監護人及指定會同開具財產清冊之人等部
分，應於送達後10日內向本院提出抗告狀，並繳納抗告費新臺幣
1,000元；其餘關於宣告監護之部分，不得抗告。
中    華    民    國  100    年    11    月    9    日
                                  書記官  沈  蘊